【裁判字號】    92,易,759
【裁判日期】    920424
【裁判案由】    贓物
【裁判全文】
臺灣板橋地方法院刑事判決                          九十二年度易字第七五九號
    公  訴  人  臺灣板橋地方法院檢察署檢察官
    被      告  乙○○
    選任辯護人  劉永良律師
右列被告因贓物案件，經檢察官提起公訴（九十一年度偵字第二三二二二號），本院
判決如左：
    主  文
乙○○無罪。
     理   由
一、本件公訴意旨略以：被告乙○○於民國（下同）九十一年十月二十三日許，在臺
    北縣中和市福和橋下之不詳攤商前，明知ＮＯＫＩＡ牌八三一０型手機（序號0
    00000000000000號）係來路不明之贓物，仍以新臺幣（下同）三
    千五百元之代價故買之，嗣九十一年十二月三月二十時三十分許，經警持搜索票
    前往台北縣中和市○○路○段一二八巷十六弄一之一號二樓搜索時查獲，並扣得
    上開手機一支，因認被告涉有刑法第三百四十九條第二項之故買贓物罪嫌云云。
二、公訴人認被告乙○○涉有前揭罪嫌，無非係以被害人丙○○之指述、贓物領據、
    手機照片為據，並認被告於警訊時亦坦承手機之中古價約為五千元，惟購買價為
    三千五百元，足見其購買價格並不相當，被告復不否認於購買時並未檢視或索取
    該手機之原廠保證書等資料云云，為其論據；訊據被告矢口否認有何故買贓物之
    犯行，辯稱：因伊之哥哥甲○○需要手機，伊有問攤販所買之中古手機是否有保
    證書，但他說沒有，伊認為價格實在，才以三千五百元之價格購買扣案之中古手
    機，伊不知該手機係贓物等語。
三、按犯罪事實應依證據認定之，無證據不得推定其犯罪事實，刑事訴訟法第一百五
    十四條定有明文。所謂認定犯罪事實之證據，係指足以認定被告確有犯罪行為之
    積極證據而言，該項證據自須適合於被告犯罪事實認定，始得採為斷罪資料。又
    苟未能發現相當證據，或證據不足以證明，自不能以推測或擬制之方法，以為裁
    判基礎，亦分別有最高法院二十九年度上字第三一０五號及同院四十年度台上字
    第八六號判例意旨可資參照。經查，證人即被告之兄甲○○到庭證稱：因被告想
    方便聯絡伊，伊認為不需要買新的手機，所以伊叫被告買一支便宜的手機，被告
    自己主動買手機給伊，並說係在福和橋下之跳蚤市場具購買等語（見本院九十二
    年四月十日審判筆錄），核與被告所辯稱其係至福和橋下跳蚤市場購買扣案之手
    機予其兄使用乙節，尚屬相符，而起訴書亦認該扣案之手機係由被告在臺北縣中
    和市福和橋下跳蚤市場購買，雖被告於警訊時供稱：伊係以三千五百元在福和橋
    下跳蚤市場購得手機，伊知道中古之ＮＯＫＩＡ牌八三一０型手機市價約五千餘
    元等語（見偵查卷第四頁背面），惟揆諸一般跳蚤市場之交易情形，同種類之中
    古貨，因新舊程度及使用年數之不同、攤商間之競爭等各種因素，不同攤商之交
    易價格本有極大之落差，而被告於跳蚤市場經比價結果，就市價約五千元之中古
    手機，以較便宜一千五百元之價差購得，核與跳蚤市場之交易常情無違，尚屬合
    理，究不能憑被告於跳蚤市場以較市價便宜之價格購得手機等情，即遽認被告對
    該扣案之手機為贓物有所認識。又觀諸卷附被告於警訊及偵查時所製作之筆錄，
    警方或檢察官並未質之被告是否有向攤商索取或檢視扣案手機原廠保證書，則公
    訴人認被告不否認於購買時並未檢視或索取該手機之原廠保證書等資料云云，即
    屬無據，況手機之保證書資料，非如汽、機車行照，係屬使用汽、機車時所必要
    之文件，以便使用汽、機車時隨時供檢查，是以手機之保證書資料，並非使用手
    機之必要物品，被告購買手機時未向攤商索取保證書等資料，尚與常情不悖，公
    訴人憑此亦認被告對扣案之手機係贓物有所認識，容有誤會。綜上所述，被告於
    跳蚤市場購得扣案之手機時，非對該扣案之手機為贓物有所認識，至被害人丙○
    ○於警訊時之指述及卷附之贓物認領保管單、手機照片，充其量僅能證明丙○○
    所有之扣案手機遭竊之事實，尚不能憑此而遽論被告有何故買贓物之犯行，此外
    復查並無其他積極證據足資證明被告有前揭故買贓物之犯行，揆諸前揭說明，自
    應諭知被告無罪之判決。
據上論斷，應依刑事訴訟法第三百零一條第一項，判決如主文。
本案經檢察官朱學瑛到庭執行職務
中      華      民      國    九十二    年      四      月    二十四    日
                                  臺灣板橋地方法院刑事第六庭
                                          法  官  林海祥
右正本證明與原本無異。
如不服本判決，應於判決送達後十日內，向本院提出上訴狀。
                                          書記官  陳映孜
中      華      民      國      九十二      年    四    月    二十五    日


司法院資訊處製作；財團法人民間司法改革基金會備份。
